臺灣板橋地方法院民事判決　　　　　　 99年度重訴字第179號
原　　　告　林郁樹
　　　　　　孫秀美
　　　　　　孫子竣
　　　　　　林俊有
　　　　　　黃林莓軒
共　　　同
訴訟代理人　謝庭恩律師
被　　　告　黃勝仁
訴訟代理人　王永春律師
上列當事人間請求侵權行為損害賠償事件，原告提起附帶民事訴
訟（本院98年度重附民字第53號），經本院刑事庭裁定移送前來
，本院於民國100 年4 月12日言詞辯論終結，判決如下：
    主      文
被告應給付原告林郁樹、孫秀美、孫子竣、林俊有、黃林莓軒各
新臺幣玖拾壹萬壹仟柒佰陸拾玖元，及自民國九十九年一月六日
起至清償日止，按年息百分之五計算之利息。
原告其餘之訴駁回。
訴訟費用由被告負擔十分之七，餘由原告負擔。
    事實及理由
一、按訴狀送達後，原告不得將原訴變更或追加他訴，但有下列
    各款情形之一者，不在此限：…三、擴張或減縮應受判決事
    項之聲明者。……，民事訴訟法第255 條第1 項第3 款定有
    明文。查原告起訴聲明原為：被告應分別給付原告林郁樹、
    孫秀美、孫子竣、林俊有、黃林莓軒各新臺幣（下同）1,33
    2,604 元，及自起訴狀繕本送達翌日起至清償日止，按年息
    5%計算之利息。嗣具狀減縮其訴之聲明為：被告應分別給付
    原告林郁樹、孫秀美、孫子竣、林俊有及黃林莓軒各1,321,
    769 元，及自起訴狀繕本送達翌日起至清償日止，按年息5%
    計算之利息。核原告減縮其應受判決事項之聲明，合於前揭
    法條規定，應予准許。
二、原告主張：
  (一)緣被告屢次於溜狗時，放任犬隻於被害人林茂隆及原告等所
    有之土地（即新北市○○區○○路477 巷4 號旁之空地）隨
    意大小便，惡臭難耐，影響周遭環境清潔，經被害人林茂隆
    多次勸阻被告，被告仍依然故我。民國98年8 月31日上午7
    時20分許，被告再度溜狗於前揭空地並隨地大小便，被害人
    林茂隆見狀隨即制止，被告對被害人林茂隆制止之行為心生
    不滿，先以左手鎖住林茂隆之咽喉用力推撞後方牆壁，並大
    喝「要不是看你年紀那麼大，就不會對你這麼客氣。」等語
    ，原告林俊有（即被害人林茂隆之三子）見狀立即前往勸阻
    ，然被告仍持續大聲咆哮且持續對被害人林茂隆有肢體推擠
    ，被告數度將被害人林茂隆推倒在地，縱使原告孫子竣（即
    被害人林茂隆之二子）加入勸阻亦不得其功，被告仍不斷推
    打林茂隆。雙方拉扯至上開空地旁之防火巷時，被告轉身使
    勁推打被害人林茂隆，致其不重心不穩而後腦勺著地，產生
    「叩」一聲巨響後昏迷不省人事，被告仍置之不理繼續與他
    人爭論。原告孫子竣、林俊有見狀立即將被害人林茂隆送往
    署立台北醫院急救，於急救後被害人林茂隆仍於同年9 月2
    日凌晨宣告不治，被告上開行為業經鈞院98年度訴字第4589
    號刑事判決認定被告傷害致人於死，判處有期徒刑7 年3 月
    ，並經臺灣高等法院99年度上訴字第1781號駁回被告之上訴
    ，爰依民法第184 條、第192 條、第194 條，提起本件訴訟
    等語。
  (二)原告孫秀美為被害人林茂隆之配偶，原告林郁樹、孫子竣、
    林俊有及黃林莓軒為被害人林茂隆之子女。茲就原告請求之
    項目分述如下：
  1.精神慰撫金部分：
    被害人林茂隆之配偶即原告孫秀美歷經喪偶，林茂隆之子林
    郁樹、孫子竣、林俊有及黃林莓軒喪父，原告等人每每想起
    生前全家和樂融融及事發當時震憾之情景，均傷心無以復加
    ，亦無法入眠，故原告每人請求120 萬元精神慰撫金。
  2.殯葬費用部分：
    被告故意傷害被害人林茂隆致死，原告等支出殯葬費用合計
    為571,823 元（計算式：喪葬服務費用280,000 元＋金座9
    萬元＋管理費18,000元＋納骨塔隨喜功德2,000 元＋誦經相
    關費用181,123 元＋治喪服務費700 元=571,823元）。
  3.醫療費用：原告為被害人林茂隆支出醫療費用37,021元。
  4.綜上，殯葬費加計醫療費為608,844 元，原告每人平均支出
    121,769 元【計算式：（37,021＋571,823 ）÷5=121,769
    （元以下四捨五入）】，再加計精神慰撫金120 萬元，原告
    每人應各得請求被告給付1,321,769 元（計算式：1,200,00
    0 ＋121,769 =1,321,769）。
  (三)併為聲明：被告應分別給付原告林郁樹、孫秀美、孫子竣、
    林俊有、黃林莓軒各1,321,769 元，及自起訴狀繕本送達翌
    日起至清償日止，按年息5%計算之利息。
三、被告則抗辯：
  (一)原告雖起訴主張被告不法侵害被害人林茂隆致死，並依民法
    第184 條、第192 條、第194 條請求如訴之聲明所示，惟被
    告否認原告前揭主張，且就上開事實之刑事部份，被告業已
    提出上訴，目前並由最高法院刑事庭繫屬中，合先述明。且
    查，臺灣高等法院99年度上訴字第1781號刑事判決雖仍認定
    被告涉犯傷害致死罪，惟上開刑事判決認事用法違背法令，
    茲臚列如下：
  1.被告於法院99年6 月15日曾提出聲請調查證據狀，並請求臺
    灣高等法院傳訊證人洪寶月、孫秀美、林俊有、孫子竣等人
    ，而臺灣高等法院於勘驗卷附現場光碟後，亦可證實上開證
    人之證詞與事實不符，惟臺灣高等法院並未傳訊上開證人到
    庭說明，因上開證人證詞之真實與否及可信度如何，均在在
    影響原審判決之判決基礎，亦造成對被告不利之結果，且臺
    灣高等法院亦未以裁定駁回調查證據之聲請，爰此，上開判
    決自有刑事訴訟法第379 條第10款之違背法令及不適用最高
    法院27年上字第2078號判例之違背法令，乃至為灼然。是故
    該判決之查證未盡且理由欠備，即遽行判決，實難昭折服。
  2.又上開判決理由載謂：證人林俊有稱「我爸爸先進去防火巷
    ，黃勝仁在防火巷口的地方，進入防火卷的第一個人是我父
    親，第二個是黃勝仁，我們剛進去防火巷裏面，黃勝仁就把
    我爸爸推倒。」「他（黃勝仁）進入防火巷，轉身看到我爸
    爸在後面，然後就直接把爸爸推倒。」，另證人孫秀美稱：
    「是我的先生（林茂隆）先進防火卷，黃先生（即本件被告
    ）退進去，退進去之後就大力推我先生。」「（妳先生時在
    巷子裏面做什麼？）沒有做什麼，就是我先生跑進去，然後
    黃先生（被告）轉身就推他。」，又證人洪寶月稱「是林茂
    隆先進去，後來黃勝仁就在他的前面接著進去，他的二個兒
    子要跑進去，我叫他們趕快救爸爸。（見該判決第3 頁、第
    5 頁、第6 頁）」。然上開判決又載明「依本院勘驗現場監
    視錄影光碟之結果，被告雖係先行進入防火巷…」（見該判
    決第8 頁），經核以上開判決理由，姑不論上開判決就事實
    之認定是否有誤，惟臺灣高等法院無論如何認定，就事實部
    份亦應只有一個事實。然依上開記載上開判決先依證人證述
    認定係被害人林茂隆先進入防火巷，而被告於其後始追入防
    火巷推倒死者，但依光碟內容卻又認定是被告先進入防火巷
    ，而非死者。爰此，該判決之判決理由就事實過程之認定竟
    有相互歧異之認定，是故，該判決自有刑事訴訟法第379 條
    第14款判決理由矛盾及不適用最高法院62年台上字第4700號
    判例之違背法令，乃彰彰明甚。
  3.復查，被告於原審法院曾提出書狀，就證人證述不足採信及
    違背經驗法則之部份具體指摘，亦就證人孫子竣（即本件原
    告）有利於被告之證述具體載明，另對於證人洪寶月等人證
    述與現場光碟呈現之客觀事實不相符之處亦陳明在卷，然上
    開判決對於被告所提出之有利辯解均未採納，亦未說明未據
    採納之理由，爰此，上開判決自有刑事訴訟法第379 條第14
    款判決不載理由及不適用最高法院63年台上字第3220判例之
    違背法令至明。故被告實無任何不法侵害原告權利之情事，
    懇請鈞院詳查，並請原告就其主張有利於己之事實負舉証責
    任。
  (二)退步言之，縱使鈞院仍認被告應付損害賠償責任，惟：
    1.原告請求慰撫金每人120 萬元，實屬過高，且未見原告詳
      述就上開請求之金額依據為何，是故懇請鈞院酌減上開金
      額。
    2.有關被告前往原告家中致意50,000元奠儀部分，係屬於一
      部的先前給付，應予扣除。
  (三)併為答辯聲明：原告之訴駁回。
四、經查：被告時常遛狗行經被害人林茂隆之住處（新北市○○
    區○○路477 巷4 之1 號）前，2 人乃因遛狗便溺問題而生
    齟齬。嗣於98年8 月31日7 時31分許，在前開住處斜對面，
    被害人林茂隆又因遛狗便溺一事質問被告，被告因而心生不
    滿，遂以手抓住被害人林茂隆衣領而將之推向牆壁，鬆手後
    2 人仍持續爭執不休，原告林俊有、孫子竣聞訊陸續自前開
    住處趕來，於爭吵中，被告與原告林俊有、孫子竣、被害人
    林茂隆雙方出拳互毆扭打，其間被告並以其所有而套於手腕
    之狗鍊1 條加以揮擊，致被害人林茂隆受有臉、耳、胸、手
    、腳部瘀傷、腰部挫傷、剝皮傷等傷害，旋扭打至一旁防火
    巷內時，被告出手猛推被害人林茂隆，致被害人林茂隆向後
    倒地且頭部直接撞擊堅硬水泥地面後受有頭部挫傷、左側硬
    腦膜下出血、左側多處蜘蛛膜下腔出血、左側顱骨骨折13公
    分、延遲性出血合併腦幹受損、中樞衰竭等傷害，雖經送醫
    急救後，仍於98年9 月2 日3 時57分許，因頭部鈍傷，顱骨
    骨折、顱內出血引起中樞神經休克而死亡之事實，經本院98
    年度訴字第4589號審理結果，認被告所為係觸犯刑法第277
    條第2 項之傷害致死罪，判處有期徒刑7 年3 月，嗣被告上
    訴後，亦經臺灣高等法院99年度上訴字第1781號判決上訴駁
    回，有上開刑事判決2 件及刑事卷全卷影本在卷可稽。被告
    則否認有上開傷害被害人林茂隆致其死亡之情事，並以前詞
    置辯，是本件爭執要點厥為：(一)被告對於被害人林茂隆有無
    侵權行為之存在？(二)如有，則原告得請求之醫療費用、殯葬
    費用及精神慰撫金之金額為何？茲分述如下：
五、關於被告有無侵權行為部分：
  (一)被告抗辯其於前揭時地傷害被害人林茂隆致死之行為，雖經
    臺灣高等法院院99年度上訴字第1781號刑事判決上訴駁回，
    然該判決有違背法令之情事，被告已上訴至最高法院，故被
    告對於被害人林茂隆並無侵權行為云云。惟查，附帶民事訴
    訟經移送民事庭後，即屬獨立民事訴訟，其移送後之訴訟程
    序，應適用民事訴訟法，刑事訴訟所調查之證據，及刑事訴
    訟判決所認定之事實，並非當然有拘束民事訴訟之效力（最
    高法院43年台上字第95號裁判要旨可資參照）。依此見解，
    本件民事訴訟並不受上開刑事案件是否確定之拘束，被告以
    臺灣高等法院上開判決有違背法令之情事提起上訴，仍無礙
    於本件民事訴訟之認定，是被告此辯自非可採。
  (二)被告再辯以第三人洪寶月、原告林俊有於被告刑事案件中，
    對於被告與被害人何人先進入防火巷一節，與前揭現場光碟
    所示影像有所出入，其等證詞不可採信，故被告對於被害人
    林茂隆並無侵權行為云云。惟查，被害人林茂隆與被告於前
    揭時地因遛狗糾紛互歐，被告猛推被害人林茂隆致其頭部撞
    擊地面而死亡之事實，業據原告提出案發現場監視器影像22
    幀、被害人林茂隆行政院衛生署臺北醫院診斷證明書（甲種
    ）為證（見本院98年度重附民字第53號卷第10至第16頁），
    並有新北市新莊分局照片18幀在卷可稽（見臺灣板橋地方法
    院檢察署〈下稱板檢〉98年度相字第1203號相驗卷第20至第
    22 頁 ），且板檢98年度相字第1203號相驗報告書上被害人
    林茂隆死亡原因欄載明：「因頭部鈍傷，骨折，顱內出血引
    起中樞神經休克而死亡。」有該報告書附於上開相驗卷可佐
    。再者，板檢於98年11月10日、臺灣高等法院於99年7 月6
    日分別當庭勘驗前揭時地現場監視錄影光碟結果為：被告與
    被害人林茂隆發生爭吵，林茂隆當時手持安全帽，被告手持
    鐵鍊，被告出手抓住林茂隆胸口推向牆壁後鬆手，雙方仍在
    爭吵，原告林俊有從前開住處走出至林茂隆身旁面對被告，
    第三人洪寶月走向被告身旁出手拉被告左手臂似在勸架，被
    告出手推林茂隆胸前，原告林俊有亦出手推被告，被告與原
    告林俊有互相出手推對方，林茂隆持安全帽揮向被告，被告
    亦有出手打原告林俊有，林俊有挺身護住林茂隆，林茂隆拾
    起安全帽共同反擊，被告以手中狗鍊揮擊，原告孫子峻從上
    開住處衝出，被告繼續以狗鍊攻擊防禦，林茂隆及原告孫子
    峻、林俊有二人與被告正面衝突，原告孫秀美從家中走出查
    看，林茂隆持安全帽，原告林俊有、孫子峻則出拳互相歐打
    對方，歐打過程中林茂隆往後跌倒屁股著地隨即站起，原告
    林俊有、孫子峻與被告互歐，被告先往巷內退，嗣原告林俊
    有與林茂隆先後進入防火巷內，原告孫子峻接著進入，第三
    人洪寶月亦走進巷內，之後被告從巷內走出，原告孫秀美亦
    從巷內走出與被告對話，最後原告林俊有、孫子峻從巷內一
    人抬林茂隆腳，一人抬林茂隆上半身走出，並往上開住處走
    之事實，有勘驗筆錄2 份、擷取畫面21紙在卷可稽（見臺灣
    高等法院99年上訴字第1781號刑事影本卷〈下稱高院卷〉第
    71頁反面至第93頁、板檢98年度偵字第24224 號偵查影本卷
    第9 至第11頁），被告對於勘驗結果當時亦表示沒有意見（
    見高院卷第72頁），由上開勘驗結果可知林茂隆與被告在進
    入上開住處斜對面之防火巷前即有肢體衝突，被告先進入上
    開防火巷後，被害人林茂隆始進入上開防火巷內；另關於在
    防火巷內林茂隆遭被告猛推倒地之事實，亦有第三人洪寶月
    於本院98年度訴字第4589號刑事庭審理中結證稱：「我從早
    上七點運動回來，去買早餐，過來的時候就看到林茂隆跟被
    告他們二個人在那裡吵鬧，我就跟被告說不要打架，被告跟
    我說妳不要管，那時候我就走開，林茂隆的二個兒子就出來
    了，我看他們走出來，我就到旁邊，那個時候他們就在打了
    ，我有叫被告他們不要打，可是他們在一起一直打，他們打
    到巷子口的時候，二個兒子要跟被告打的時候，『被告轉頭
    就打倒他的爸爸』，再來我就看到他的爸爸被打倒下去，我
    就趕快喊他兒子和他太太說妳先生已經不行了，我就跟他太
    太喊快、他已經倒下去了，我就趕快回家打電話叫救護車，
    我就回家要叫救護車，後來叫好了出來，救護車已經把林茂
    隆載走了。『被告把林茂隆推倒』的時候我很緊張。」、「
    是林茂隆先進去，後來被告就在他的前面接著進去，他的二
    個兒子要跑進去，我叫他們趕快救爸爸，因為那時候我看得
    很清楚，『被告那時候就推倒林茂隆』。」、「我們站在
    477 巷這邊，這個巷子口裡面是林茂隆站在巷子最裡面，被
    告站在林茂隆的前面，二個兒子又站在林茂隆前面。」、「
    那個時候還沒有倒地，我看的時候我說他的兒子來了，他們
    就走到巷口要去救他爸爸，『被告就一下子轉過頭，就用手
    推倒林茂隆』。」、「林茂隆是在被告的後面，被告是向右
    轉身、面對林茂隆，『雙手推林茂隆』。」、「（妳有沒有
    看到林茂隆倒地的情況？）有，我有看到，我看到的時候我
    就叫他兒子快、你爸爸好像不行了，我趕快回家打電話。『
    林茂隆是在被告轉身推的時候，一推就馬上倒』，沒有往後
    退。」等語（見本院98年度訴字第4589號刑事影本卷99年1
    月19日審判筆錄）。由上開證詞以觀，被害人王茂隆遭被告
    猛推倒地致死一節，業據目擊現場之第三人洪寶月證述明確
    ，雖被告與被害人王茂隆間何人先進入防火巷此一事實，證
    人可能因記憶模糊或其他因素致證述錯誤，然被告與被害人
    間究竟何人先進入防火巷之事實，要屬細節，雖第三人洪寶
    月之證詞與勘驗光碟影像互有矛盾，仍無礙於其證稱被告猛
    推被害人王茂隆，致其頭部撞擊地面不治死亡此等事實之真
    實性，故被告此辯亦難認可採。
  (三)綜上，被告有於前揭時地傷害被害人王茂隆致其死亡之事實
    ，應屬真正，則原告依侵權行為之法律關係，請求被告負損
    害賠償責任即屬有據。
六、關於原告請求醫療費用、殯葬費用及精神慰撫金金額部分：
    按因故意或過失，不法侵害他人之權利者，負損害賠償責任
    ；不法侵害他人致死者，對於支出醫療及增加生活上需要之
    費用或殯葬費之人，亦應負損害賠償責任；不法侵害他人致
    死者，被害人之父、母、子、女及配偶，雖非財產上之損害
    ，亦得請求賠償相當之金額。民法第184 條第1 項前段、第
    192 條第1 項、第194 條分別定有明文。又慰撫金之賠償其
    核給之標準固與財產上損害之計算不同，然非不可斟酌雙方
    身分、資力與加害程度，及其他各種情形核定相當之數額（
    最高法院著有51年台上字第223 號判例參照）。茲就原告請
    求之金額應否准許，審酌如下：
  (一)醫療費用37,021元部分：業據原告提出行政院衛生署台北醫
    院醫療費用收據2 紙等件影本為證（見前揭重附民字卷第29
    至第30頁），並為被告所不爭執（見本院卷第140 頁），故
    原告此部分請求應予准許。
  (二)殯葬費用571,823 元部分：業據原告提出統一發票2 紙、新
    北市立殯儀館使用設施規費繳納收據3 紙、喪葬服務證明單
    1 紙、統一發票2 紙、隨喜功德單1 紙、骨灰罐送貨單1 紙
    、龍巖人本服務股份有限公司禮儀服務客戶訂購單2 紙紙等
    件影本為證（見前揭重附民字卷第24至第26頁、第28頁、第
    34 至 第37頁，及本院卷第138 頁），復為被告所不爭執（
    見本院卷第140 頁），是原告此部分請求亦應准許。
  (三)精神慰撫金原告每人各120 萬元部分：原告林郁樹係德明商
    專電子資料處理科畢業，目前任職於特力屋股份有限公司專
    案副理，月薪10萬元，名下財產有一自住房屋；原告孫秀美
    係國小畢業，目前無業，名下有一自住房屋；原告孫子竣係
    屏東科技大學森林系畢業，任職於仲宇財稅資訊股份有限公
    司，月薪25,000元，名下有一自住房屋及銀行存款80萬元；
    原告林俊有係士林商職畢業，任職於台灣捷騰電子電信股份
    有限公司，月薪28,000元，名下有一自住房屋，銀行存款89
    5,727 元；原告黃林莓軒係新北市三重區清傳商職畢業，目
    前為家庭主婦；被告學歷為高中畢業，目前無業，名下財產
    有6 筆建地及坐落其上之房屋5 棟、1 筆田地，業據兩造陳
    明在卷（見本院卷第20至第21頁、第42至第43頁），並有原
    告提出其等名下所有土地、建物所有權狀、存摺、各類所得
    扣繳暨免扣繳憑單、在職證明、名片等件影本為證（見本院
    卷第23至第41頁）。另依本院依職權調得之稅務電子閘門財
    產所得調件明細表6 份所示，原告林郁樹名下另有投資8 筆
    ，財產總額2,119,397 元；原告黃林莓軒另有投資2 筆，財
    產總額1,040 元；原告孫子竣另有汽車1 輛，財產總額1,38
    5,677 元；原告孫秀美財產總額2,823,032 元；原告林俊有
    財產總額1,385,677 元；被告有房屋、土地各7 筆、田賦1
    筆、汽車1 輛、投資8 筆，財產總額33,187,552元（見本院
    卷第49至第69頁）。本院審酌上開兩造之身分、地位、經濟
    能力、被告加害之情節程度等一切情狀，及被告因傷害被害
    人林茂隆致造成其死亡之無可回復結果，並使原告孫秀美頓
    失配偶，其餘原告頓失父親，應認原告請求被告各賠償其等
    非財產上之損害即精神慰撫金120 萬元尚屬過高，應予核減
    為80萬元，方稱允適，逾此金額之請求，則不應准許。
  (四)至被告抗辯曾前往原告家中致意並支付5 萬元奠儀，應自賠
    償金額中予以扣除一節，原告雖主張該5 萬元奠儀應屬贈與
    性質，並非損害賠償，不得扣除云云，然查，被告與原告非
    親非故，無任何情誼關係，且本件被告係因於前揭時地傷害
    被害人王茂隆致其死亡之事實，始支付王茂隆之家屬即原告
    等高達5 萬元之奠儀，可知被告並無贈與意思，核其性質屬
    損害賠償之一部，故上開5 萬元奠儀自應予以扣除，原告每
    人應扣除1 萬元。
  (五)綜上，原告得請求醫療費用37,021元，殯葬費用571,823 元
    ，計608,844 元，原告主張平均請求，各為121,769 元【計
    算式：（37,021＋601,823 ）÷5 =121,769（元以下四捨五
    入）】，加計精神慰撫金各80萬元，合計各為911,769 元（
    計算式：121,769 ＋800,000=921,769 ），再扣除上開奠儀
    各1 萬元後，原告各得請求賠償之金額應為911,769 元。
七、綜上所述，原告依侵權行為之法律關係，各請求被告給付91
    1,769 元及自起訴狀繕本送達被告翌日即99年1 月6 日起至
    清償日止，按年息5%計算之利息，為有理由，應予准許；逾
    此金額之請求，則無理由，應予駁回。
八、因本件事證已臻明確，兩造其餘主張、攻擊防禦方法及所提
    之證據，經審酌後認於本判決結果不生影響，爰不一一論述
    ，附此敘明。
九、據上論結：本件原告之訴為一部有理由，一部無理由，依民
    事訴訟法第79條，判決如主文。
中    華    民    國   100    年    4     月    26    日
                  民事第一庭    法  官  高文淵
以上正本係照原本作成
如對本判決上訴，須於判決送達後20日之不變期間內，向本院
提出上訴狀。
中    華    民    國   100    年    4     月    26    日
                                書記官  黃瀅螢